臺灣高等法院臺中分院刑事判決　　　 100年度上訴字第2135號
上　訴　人
即　被　告　胡誌文
選任辯護人　李進建律師
上列上訴人因違反毒品危害防制條例案件，不服臺灣彰化地方法
院100年度訴字第736號中華民國100年8月31日第一審判決（起訴
案號：臺灣彰化地方法院檢察署 100年度偵字第2526號），提起
上訴，本院判決如下：
    主    文
原判決撤銷。
胡誌文販賣第三級毒品，處有期徒刑壹年陸月；未扣案販賣第三
級毒品所得新臺幣肆佰元沒收，如全部或一部不能沒收時，以其
財產抵償之；未扣案KOOK牌行動電話壹支沒收，如全部或一部不
能沒收時，追徵其價額；扣案門號0000000000號 SIM卡壹張沒收
。
    事    實
一、胡誌文明知愷他命乃屬毒品危害防制條例第2條第2項第 3款
    經主管機關公告所定之第三級毒品，不得非法販賣或持有一
    定重量以上之數量，竟基於販賣第三級毒品愷他命以營利之
    犯意，於民國99年11月 9日晚間，以其所申辦之0000000000
    號行動電話門號搭配其所有、未扣案之KOOK牌行動電話手機
    1具（已故障）作為聯絡工具，與蔡梓鋒所持用之門號00000
    00000號行動電話聯繫後，於同日晚間8時25分許，在彰化縣
    溪湖鎮埤頭公園內，以新臺幣（下同）400 元代價販賣第三
    級毒品愷他命 1包予蔡梓鋒。嗣經員警據報而報請臺灣彰化
    地方法院檢察署檢察官依法聲請臺灣彰化地方法院核發通訊
    監察書並實施通訊監察後，於100年1月20日，為警持臺灣彰
    化地方法院核發之搜索票至其位於彰化縣埤頭鄉○○路 231
    號住處搜索查獲，當場扣得其所有前開門號SIM卡1張，並循
    線查獲上情。
二、案經彰化縣警察局溪湖分局報請臺灣彰化地方法院檢察署檢
    察官偵查起訴。
    理    由
一、程序部分
  (一)查被告胡誌文於警詢、偵訊、原審及本院訊問時之自白，經
    查並無出於強暴、脅迫、利誘、詐欺、疲勞訊問、違法羈押
    或其他不正之方法，亦非違反法定障礙事由經過期間不得訊
    問或告知義務之規定而為，依刑事訴訟法第156條第1項、第
    158條之2規定，應認均有證據能力。
  (二)按被告以外之人於偵查中向檢察官所為陳述，除顯有不可信
    之情況者外，得為證據，刑事訴訟法第159條之1第 2項定有
    明文。偵查中對被告以外之人（包括證人、鑑定人、告訴人
    、被害人及共同被告等）所為之偵查筆錄，或被告以外之人
    向檢察官所提之書面陳述，性質上均屬傳聞證據。惟現階段
    刑事訴訟法規定檢察官代表國家偵查犯罪、實施公訴，依法
    其有訊問被告、證人及鑑定人之權，證人、鑑定人且須具結
    ，而實務運作時，檢察官偵查中向被告以外之人所取得之陳
    述，原則上均能遵守法律規定，不致違法取供，其可信度極
    高。本件證人蔡梓鋒於檢察官偵查中所為之陳述，其並未曾
    提及檢察官在偵查時有不法取供之情形，上開供述復無顯不
    可信之情況，依上說明，上開證人於偵查中之證言自具有證
    據能力。
  (三)次按有事實足認被告或犯罪嫌疑人有最輕本刑為 3年以上有
    期徒刑之罪嫌，並危害國家安全或社會秩序情節重大，而有
    相當理由可信其通訊內容與本案有關，且不能或難以其他方
    法蒐集或調查證據者，得發通訊監察書。通訊監察書，偵查
    中由檢察官依司法警察機關聲請或依職權以書面記載第11條
    之事項，並敘明理由、檢附相關文件，聲請該管法院核發，
    審判中由法官依職權核發。又除法律另有規定外，實施刑事
    訴訟程序之公務員因違背法定程序取得之證據，其有無證據
    能力之認定，應審酌人權保障及公共利益之均衡維護。通訊
    保障及監察法第5條第1項第1款、第 2項、刑事訴訟法第158
    條之4分別定有明文。本件被告胡誌文持用之門號000000000
    0 號行動電話之監聽錄音，經臺灣彰化地方法院檢察署檢察
    官聲請臺灣彰化地方法院核准在案，有詳載聲監案號、案由
    、監察電話、對象及譯文等之原審法院99年聲監續字第 798
    號通訊監察書及譯文紀錄等附卷可參（警卷第22、23頁），
    係依法所為之監聽，尚無不法取證情事。又按通訊監察錄音
    之譯文，僅屬依據監聽錄音結果予以翻譯之文字，固具文書
    證據之外觀，但實際上仍應認監聽所得之錄音帶或光碟，始
    屬調查犯罪所得之證物；刑事訴訟法第165條之1第 2項所稱
    之證物，如其蒐證程式合法，並經合法調查，自具證據能力
    。因此檢察官如提出通訊監察錄音之譯文為其證據方法，實
    乃以其監聽所得之錄音帶或光碟，為調查犯罪所得之證物，
    法院本應依刑事訴訟法第165條之1所列之方法調查，以判斷
    該錄音帶或光碟是否與通訊監察錄音譯文相符。而監聽錄音
    製作之譯文，雖通常為偵查犯罪機關單方面製作，然若被告
    或訴訟關係人對其真實性並無爭執，經法院於審判期日提示
    譯文供當事人辨認、表示意見並為辯論者，程式自屬適法（
    最高法院95年度臺上字第 295號、94年度臺上字第4665號判
    決意旨參照）。查本案卷內之相關電話監聽，取證程序未見
    違法情事，已如前述；而警方依監聽錄音所製作之監聽譯文
    ，經本院提示予檢察官、被告及其辯護人後，迄言詞辯論終
    結前均無異議，依上開說明，本案卷內通訊監察譯文均具證
    據能力。
  (四)再按被告以外之人於審判外之陳述，雖不符刑事訴訟法第15
    9條之1至第159條之4之規定，而經當事人於審判程序同意作
    為證據，法院審酌該言詞陳述或書面陳述作成時之情況，認
    為適當者，亦得為證據；當事人、代理人或辯護人於法院調
    查證據時，知有刑事訴訟法第159條第1項不得為證據之情形
    ，而未於言詞辯論終結前聲明異議者，視為有前項之同意，
    刑事訴訟法第159條之5定有明文。本院後述所引之其餘證據
    ，均已於本院調查證據程序及審理期日提示並告以要旨後，
    檢察官、被告及其辯護人均知悉該等證據係被告以外之人於
    審判外之陳述，而均未於言詞辯論終結前表示異議，本院審
    酌上開證據作成時之情況，認為適當，依前揭規定，均應有
    證據能力。
  (五)卷附其餘之非供述證據並無傳聞法則之適用，且與本案待證
    事實具有關連性，又無證據證明係公務員違法取得或製作之
    物，自得採為證據。
二、前揭事實，業據被告胡誌文迭於警詢、偵查、原審及本院審
    理時均坦承不諱，核與證人即購毒者蔡梓鋒於警詢及偵查中
    證述情節相符（參警卷第 15至18頁、100年度偵字第2526號
    偵查卷第81至82頁），並有通訊監察譯文、指認犯罪嫌疑人
    紀錄表、通聯調閱查詢單（參警卷第19至22、24頁）等件在
    卷可稽。另按販賣第三級毒品愷他命係違法行為，非可公然
    為之，而愷他命亦無公定價格，係可任意分裝增減分量，且
    每次買賣之價格、數量，亦隨時依雙方之關係深淺、資力、
    需求量、對行情之認知、來源是否充裕、查緝是否嚴緊、購
    買者被查獲時供述購買對象之可能風險之評估等因素，而異
    其標準，機動調整，非可一概論之。從而販賣之利得，除非
    經行為人詳細供出各次所販賣毒品之進價及售價，且數量俱
    臻明確外，實難察得其交易實情，然販賣者從價差或量差中
    牟利，方式雖異，惟其販賣行為在意圖營利則屬同一。從而
    ，舉凡有償交易，除足以反證其確係另基於某種非圖利本意
    之關係外，通常尚難因無法查悉其精確之販入價格，作為是
    否高價賣出之比較，諉以無營利之意思而阻卻販賣犯行之追
    訴。被告與證人蔡梓鋒間並非至親，倘非有利可圖，自無平
    白甘冒觸犯重罪之風險而特意於約定地點交付愷他命予證人
    蔡梓鋒之理，且被告亦於原審審理中供稱，伊這次賺了價差
    150 元等語（參原審卷第42頁反面），足認被告主觀上確有
    營利之意圖甚明。綜上，被告前開自白核與事實相符，洵足
    採認，本案事證明確，被告犯行堪以認定。
三、論罪科刑
  (一)按愷他命為毒品危害防制條例第2條第2項第 3款所列管之第
    三級毒品，不得非法持有、販賣。是核被告胡誌文所為，係
    犯毒品危害防制條例第4條第3項販賣第三級毒品罪，被告雖
    因供販賣而曾持有該等愷他命，然卷內並無證據證明被告基
    於販賣而持有之愷他命已達一定重量以上，持有部分自不成
    罪，亦無所謂吸收問題。
  (二)再按證人保護法第 2條所列刑事案件之被告或犯罪嫌疑人，
    於偵查中供述與該案案情有重要關係之待證事項或其他正犯
    或共犯之犯罪事證，因而使檢察官得以追訴該案之其他正犯
    或共犯者，以經檢察官事先同意者為限，就其因供述所涉之
    犯罪，減輕或免除其刑，證人保護法第14條第 1項定有明文
    。又依毒品危害防制條例第17條第1項規定，犯第 4條至第8
    條、第10條或第11條之罪，供出毒品來源，因而查獲其他正
    犯或共犯者，減輕或免除其刑。本件被告販賣第三級毒品，
    於偵查中供出其愷他命係向許方騰（原名許智堯）、胡淇堯
    及劉○陞等人所購得後轉賣，經檢察官指揮員警偵查後，查
    獲許方騰、胡淇堯及劉○陞 3人，前二人由檢察官以臺灣彰
    化地方法院檢察署 100年度偵字第3706號偵查起訴，或移送
    臺灣彰化地方法院少年法庭審理，且被告配合臺灣彰化地方
    法院檢察署檢察官之偵查，經檢察官事先同意，以證人身份
    詳實證述其取得或購得第三級毒品愷他命之細節，因而使檢
    察官得以追訴許方騰、胡淇堯二人，此據臺灣彰化地方法院
    檢察署檢察官以彰檢文荒100偵3706字第18346號函、彰化縣
    警察局溪湖分局職務報告書，及原審卷附臺灣彰化地方法院
    檢察署檢察官補充理由書等件可按，核與毒品危害防制條例
    第17條第1項及證人保護法第14條第1項規定要件相符，應分
    依證人保護法第14條第1項及毒品危害防制條例第17條第1項
    規定減輕及遞減輕其刑（最高法院98年度台上字第3778號、
    100年度台上字第777號判決意旨參照）。且被告就本件販賣
    第三級毒品之犯行，於偵查時及審判中均自白其犯罪，應復
    依毒品危害防制條例第17條第2項再遞減輕其刑。
  (三)另按刑法第59條規定，犯罪之情狀顯可憫恕，認科以最低度
    刑仍嫌過重者，得酌量減輕其刑。本件被告販賣第三級毒品
    ，其最低本刑為五年以上有期徒刑，就被告客觀之犯行與主
    觀之惡性二者加以考量，其犯罪情狀在客觀上顯非可憫恕，
    應無刑法第59條酌減其刑之適用，至其犯罪目的、手段、所
    得利益及犯後態度等情狀僅係量刑時審酌事項，均附此敘明
    。
四、原審以被告本案之上揭事證明確，對被告予以論罪科刑，雖
    非無見，惟查：被告本案確已符合證人保護法第14條第 1項
    及毒品危害防制條例第17條第 1項規定之適用，已詳如前所
    論述，原審就此部分於認事用法上，均有未洽。本件被告以
    原審未依據證人保護法第14條第 1項與毒品危害防制條例第
    17條第 1項之規定減輕其刑等語，據為上訴依據，即非無理
    由，且原審判決既有上開可議之處，自屬不能維持，應由本
    院將原判決撤銷改判。
五、爰審酌被告前違反著作權法，經檢察官為緩起訴處分，業經
    撤銷緩起訴之刑事前科紀錄，有臺灣高等法院被告前案紀錄
    表在卷可按，其素行非佳，明知愷他命乃戕害他人身心之毒
    品，惟因年輕識淺，思慮未周，為親友所慫恿，懵懂無視國
    家杜絕毒品犯罪之禁令，貪圖不法利益，鋌而走險販毒，戕
    害國民身心健康，危害社會治安情節甚鉅，雖惡性不小，然
    兼慮及其販賣毒品之種類、次數、數量、各次交易金額，及
    其遭查獲之第三級毒品之數量多寡，並衡酌被告犯後均已坦
    承犯行，且為警查獲坦承犯罪，並配合檢、警偵查提供上手
    相關資料，並因而破獲前手販賣毒品犯行，顯足認被告犯後
    有悔意，犯後態度良好，並審酌其生活狀況、智識程度、犯
    罪之動機、目的、手段等一切情狀，量處如主文第二項所示
    之刑，以示懲儆。
六、沒收部分
  (一)按毒品危害防制條例第19條第1項規定，犯該條例第4條至第
    9條、第12條、第13條或第14條第1項、第 2項之罪者，其供
    犯罪所用或因犯罪所得之財物，均沒收之，係採義務沒收主
    義。且金錢為代替物，重在兌換價值，而不在原物，自難拘
    泥於沒收原物之理論，認沒收販賣毒品所得之金錢，以當場
    查獲扣押者為限，苟能證明其為販賣毒品所得之金錢，均應
    予以沒收（最高法院92年度臺上字第5227號判決參照）。是
    販賣毒品所得之金錢，無論已否扣案，如仍屬存在，即應依
    法沒收。又毒品危害防制條例第19條第1項固規定「犯第4條
    至第9條、第12條、第13條或第14條第1項、第 2項之罪者，
    其供犯罪所用或因犯罪所得之財物，均沒收之，如全部或一
    部不能沒收時，追徵其價額或以其財產抵償之。經查，被告
    販賣予證人蔡梓鋒愷他命，而獲取 400元之對價，依其與交
    易對象之交易狀態及證人之證述，應已收取，雖未經扣案，
    惟無法證明已經滅失，且屬被告犯毒品危害防制條例第 4條
    之罪所得之財物，雖未扣案，仍應依毒品危害防制條例第19
    條第 1項規定諭知沒收如主文欄第二項所示，如全部或一部
    不能沒收時，以其財產抵償之。
  (二)按毒品危害防制條例第19條之規定屬相對沒收主義之立法，
    依該條規定宣告沒收者，以屬於被告所有之供犯罪所用或因
    犯罪所得之物為限（最高法院93年度臺上字第 462號判決意
    旨參照）；再行動電話之 SIM卡，係電信公司交予客戶使用
    ，該門號期滿或退租時，電信公司僅須將原卡片所設定之資
    料由該公司之行動電話系統中消除，卡片並非由客戶所借用
    ，亦無約滿或儲值額度用罄後應予回收之機制，此為公眾周
    知之現今行動電話使用交易之常態，是依社會一般行動電話
    之使用慣例，應將行動電話門號晶片之所有權歸屬於申辦人
    。本件扣案之0000000000號行動電話晶片乃被告所申辦，此
    據被告供明在卷，應為被告所有，且被告係以上開門號與證
    人蔡梓鋒聯絡、約定後，販賣愷他命予蔡梓鋒，亦經被告及
    證人供、證在卷，並有通訊監察譯文附卷可參，應併依毒品
    危害防制條例第19條第 1項之規定予以宣告沒收；而原供被
    告搭配上開門號聯絡蔡梓鋒而使用之KOOK牌行動電話機具，
    亦屬被告所有，然據被告所供，該行動電話因已故障而藏放
    在其家中，應尚未滅失，雖未經扣案，仍應併依前揭規定宣
    告沒收，如全部或一部不能沒收時，追徵其價額。
據上論斷，應依刑事訴訟法第369條第1項前段、第364條、第299
條第1項前段，毒品危害防制條例第4條第3項、第17條第1項、第
2項、第19條第1項，證人保護法第14條第 1項，判決如主文。
本案經檢察官劉家芳到庭執行職務。
中    華    民    國    100   年    12    月    20    日
            刑事第十一庭  審判長法  官  郭  同  奇
                                法  官  陳  慧  珊
                                法  官  張  智  雄
以上正本證明與原本無異。
如不服本判決應於收受送達後十日內向本院提出上訴狀，其未敘
述上訴之理由者並得於提起上訴後十日內向本院補提理由書（均
須按他造當事人之人數附繕本）「切勿逕送上級法院」。
                                書記官  林  明  冬
中    華    民    國    100   年    12    月    20    日
附錄論罪科刑主要條文
毒品危害防制條例第4條
製造、運輸、販賣第一級毒品者，處死刑或無期徒刑；處無期徒
刑者，得併科新臺幣2千萬元以下罰金。
製造、運輸、販賣第二級毒品者，處無期徒刑或7年以上有期徒
刑，得併科新臺幣1千萬元以下罰金。
製造、運輸、販賣第三級毒品者，處5年以上有期徒刑，得併科
新臺幣7百萬元以下罰金。
製造、運輸、販賣第四級毒品者，處3年以上10年以下有期徒刑
，得併科新臺幣3百萬元以下罰金。
製造、運輸、販賣專供製造或施用毒品之器具者，處1年以上7年
以下有期徒刑，得併科新臺幣1百萬元以下罰金。
前五項之未遂犯罰之。